【裁判字號】    97,消債更,1636
【裁判日期】    980323
【裁判案由】    更生事件
【裁判全文】
臺灣板橋地方法院民事裁定          97年度消債更字第1636號
聲  請  人  甲○○
代  理  人  林嫦芬律師
上列聲請人依消費者債務清理條例聲請更生事件，本院裁定如下
：
    主      文
甲○○自中華民國九十八年三月二十三日下午四時起開始更生程
序。
    理      由
一、本件聲請人依消費者債務清理條例聲請更生，其陳述略以：
    聲請人目前之債務總額新臺幣（下同）706,574 元，資產有
    土地1 筆（公告現值153,000 元），因消費借貸、自用住宅
    貸款、信用卡或現金卡契約，對於金融機構負債務，於消費
    者債務清理條例施行後，曾以書面向最大債權金融機構國泰
    世華商業銀行股份有限公司請求共同協商債務清償方案，但
    因該銀行認聲請人協商意願低落，而逕寄發協商不成立通知
    書而協商不成立；並提出戶籍謄本、前置協商不成立通知書
    、債權人清冊、財團法人金融聯合徵信中心當事人綜合信用
    報告─消費者債務清理條例前置協商專用債權人清冊、財產
    及收入狀況說明書、臺灣板橋地方法院院執行命令、財政部
    臺灣省北區國稅局綜合所得稅各類所得資料清單、全國財產
    稅財產總歸戶查詢清單、房屋租賃契約書、摩根時尚溫泉旅
    館員工薪資表、安泰人壽保險股份有限公司保險單、土地登
    記謄本、電費收據、勞工保險被保險人投保資料表（明細）
    、學雜費收據等影本為證據，為此聲請裁定准予更生，並提
    出每三個月清償18,000元至103 年之草案等語。
二、經本院通知聲請人所陳報之已知債權人表示意見結果，各債
    權金融機構分別以債務人於申請前置協商期間，因債務人協
    商意願低落，導致協商無法繼續進行，債務人不積極與銀行
    協商，反而消極抵抗，並擺明不願配合，債務人雖有申請協
    商之名，卻對最大債權金融機構根據債務人自行提供之相關
    財務資料所設算協議內容予以否決，債務人之作為實為滿足
    法律條文規定，不具實質協商之誠意，徒使協商淪為形式，
    甚至向法院聲請更生，其心中已視更生為債務清理唯一途徑
    ，其他方法皆不考慮，只求透過更生程序圖債務免責，並期
    望以此規避債務，根本曲解消費者債務清理條例原先立法意
    旨及美意，心態可議，誠信令人難以信服，依照債務人信用
    卡消費明細，曾以信用卡預借現金，又用以繳付投顧公司顧
    問費（元大投顧、宏大證券投顧）及購買克緹國際貿易股份
    有限公司等之直銷產品等，以上消費非通常生活所需，又擴
    張信用，每月繳款僅繳付最低應繳金額，長時間使用循環信
    用，不僅本金償還速度減慢，亦需額外支付利息，又其登記
    之職業資料為家管，無固定收入，卻恣意消費，並將全數開
    銷用於投資或購買直銷產品，有過度浪費及投機之行為；債
    務人每月家庭基本生活支出為43,000元，以家庭支出應與配
    偶相互分攤前提下，債務人每月應負擔支出應為21,500元，
    以其收入每月32,974元扣除上述金額後尚餘11,474元，故債
    務人提出每月償還6,000 元顯不合理，理應可支付10,000元
    ，如以零利率計算，約72期即可還清債務；債務人自96年6
    月25日起投保「安泰人壽靈活理財變額保險乙型」之保險契
    約，其表示無清償債務能力，卻有資力投保新保險單？難認
    其真無還款能力；因請求將聲請人之更生之聲請予以駁回各
    等語。
三、按法院開始更生程序之裁定，應載明其年、月、日、時，並
    即時發生效力，消費者債務清理條例第45條第1 項定有明文
    。經查，聲請人於提出本件更生之聲請前，曾向聲請人之最
    大債權金融機構國泰世華商業銀行表明協商之意思，經國泰
    世華商業銀行於97年9 月3 日以協商意願低落為由，而與聲
    請人協商不成立，此有聲請人提出之國泰世華商業銀行97年
    9 月3 日前置協商不成立通知書影本在卷可參（見本院卷第
    10頁），則聲請人確有依照消費者債務清理條例第151 條第
    1 項規定先向最大債權金融機構申請前置協商之事實，當堪
    認定，雖本件聲請人於提出本件聲請前，曾以書面向最大債
    權金融機構國泰世華商業銀行請求協商，但因聲請人協商意
    願低落而協商不成立，債權人所陳尚非無據，有國泰世華商
    業銀行所提出之協商收件資料影本可參（見本院卷第129 至
    133 頁），然欲使協商成立必須參與協商雙方均能夠接受之
    條件方能成立協議，倘參與協商之一方並無與對方成立協商
    之意願，亦無從強令其與他方成立協議，唯僅滿足消費者債
    務清理條例所規定之申請程式要件而已，但並不影響其申請
    程序之合法性。又查，依據聲請人提出之財產及收入狀況說
    明書所載內容，既有不能清償債務之虞之情形存在，又其無
    擔保或無優先權之債務總額未逾1,200 萬元，復未經法院裁
    定開始清算程序或宣告破產；此外，本件又查無債務人有消
    費者債務清理條例第6 條第3 項、第8 條或第46條各款所定
    駁回更生聲請之事由存在，則債務人聲請更生，應予准許，
    爰為裁定如主文。至於聲請人於更生程序開始後，應另提出
    足以為債權人會議可決或經法院認為公允之更生方案以供採
    擇，俾免更生程序進行至依消費者債務清理條例第61條規定
    應行清算之程度；又於更生程序終結後，聲請人得否免責乃
    屬另一問題，非於審究其得否開始更生程序時所應審究之事
    項，倘若聲請人確有不能免責之事由存在，其雖經裁定准予
    更生程序，亦無由因經由更生程序即得免除債務；另聲請人
    聲請於法院裁定前為保全處分部分，因本院已經准許其開始
    更生程序，而無准許之必要；均附此說明。
中    華    民    國    98    年    3     月    23    日
                  民事第一庭  法  官  許瑞東
上為正本係照原本作成。
本裁定不得抗告。
本裁定已於中華民國98年3月23日下午4時公告。
中    華    民    國    98    年    3     月    23    日
                              書記官  賴玉芬


司法院資訊處製作；財團法人民間司法改革基金會備份。
